臺灣高等法院刑事裁定
109年度聲字第3156號
聲  請  人
即  被  告  龔家維



上列聲請人即被告因詐欺等案件（本院109年度上訴字第972號）
，聲請具保停止羈押，本院裁定如下：
    主  文
聲請駁回。 
    理  由
一、聲請意旨略以：聲請人即被告甲○○為21歲青少年，無前科，
    案發時亦有正當工作，係因個人負債，又要幫奶奶分擔癌症
    化療費用，且逢母親車禍，被告需獨自一人負擔家中生計及
    支付相關費用，有些力不從心，遂於臉書工作社團詢問兼差
    ，同案被告許佑剛藉此找上被告，告知只要幫忙領錢就可減
    輕負債及解決困境，被告情急之下欠缺思慮而同意擔任車手
    ，惟僅從事10天即自行決定離開，與集團再無聯繫，後更配
    合警方追查上游，實無所謂「有系統加入集團、並有精密的
    組織分工、而有反覆實施犯罪之虞」之情事。如今被告經濟
    環境已有改善，債已還清、媽媽車禍的傷亦康復，但奶奶所
    罹患之肺腺癌已在2-3期間，故希望在執行前能返家幫忙媽
    媽及分擔照顧奶奶，而不願因一時無知犯錯，造成與奶奶再
    也見不到面及媽媽因憂鬱症而自殺的遺憾，也希望能在最後
    的時間好好賺錢給她們留著。又被告自始至終均坦承全部犯
    罪事實且深感後悔，亦陸續與被害人和解，至今已羈押快滿
    1年，主客觀上皆應足以達矯正效果，如能交保，被告亦願
    意附加每天多時段向警局報到或其他處分代替羈押云云。
二、按被告及得為其輔佐人之人或辯護人，得隨時具保，向法院
    聲請停止羈押，刑事訴訟法第110條第1項定有明文。又羈押
    之目的，在於保全刑事偵查、審判及刑之執行，或預防被告
    反覆實行特定犯罪；被告有無繼續羈押之必要，事實審法院
    本得斟酌訴訟進行程度及其他一切情形而為認定，故受羈押
    之被告除確有刑事訴訟法第114條所列情形之一，經具保聲
    請停止羈押不得駁回外，如以其他原因聲請具保停止羈押，
    其應否准許，事實審法院自有認定裁量之權（最高法院46年
    台抗字第6號判例意旨、107年度台抗字第795號裁定意旨參
    照）。再者，刑事訴訟法第101條之1所定之預防性羈押，係
    因考慮該條所列各款犯罪，一般而言，對於他人生命、身體
    、財產有重大之侵害，對社會治安破壞甚鉅，而其犯罪性質
    ，從實證經驗而言，犯罪行為人大多有一而再、再而三反覆
    為之的傾向，故為避免此種犯罪型態之行為人，在同一社會
    環境條件下，再次興起犯罪之意念而再為同一之犯罪，因此
    透過拘束其身體自由之方式，避免其再犯，是法院依該條規
    定決定是否應予羈押時，並不須有積極證據，足認其確實準
    備或預備再為同一之犯罪，而僅須由其犯罪之歷程觀察，其
    於某種條件下已經多次犯下該條所列之罪行，而該某種條件
    ，現在正存在於被告本身或其前犯罪之外在條件並未有明顯
    之改善，而可使人相信在此等環境下，被告有可能再為同一
    犯罪之危險，即可認定有反覆實行該條犯罪之虞（最高法院
    103年度台抗字第39號裁定意旨參照）。
三、經查：
  ㈠被告因犯詐欺等案件，前經臺灣士林地方檢察署檢察官提起
    公訴、移送併案及追加起訴，被告對於其涉犯詐欺等犯行，
    坦承不諱，並有同案被告許佑剛、被害人等人證述明確，復
    有相關書證、物證在卷可佐，並經原判決（即臺灣士林地方
    法院108年金訴字第167號判決）認被告犯三人以上共同詐欺
    取財罪，共13罪，而於109年2月19日判處被告應執行有期徒
    刑5年6月，被告不服原判決，提起上訴；經本院於109年3月
    18日訊問後，認其犯罪嫌疑重大，有事實足認有反覆實施同
    一犯罪之虞，非予羈押，顯難進行審判，而依刑事訴訟法第
    101條之1第1項規定裁定執行羈押，並於同年6月18日、8月1
    0日均裁定延長羈押2月。
　㈡被告涉犯刑法第339條第1項、第339條之4第1項第2款之犯罪
    嫌疑確屬重大，已如前述，是本件確具羈押要件；且依照被
    告之犯罪歷程及方式，顯係有系統加入犯罪集團，該集團並
    有精密的組織分工，詐欺對象亦為不特定之人，具廣泛性，
    其犯罪方法概屬反覆對不特定之可能詐騙對象實施犯罪，以
    此詐欺犯罪之性質，自實證經驗而言，犯罪行為人大多有一
    而再、再而三反覆為之的傾向，且被告之客觀外在條件並未
    有明顯之改變，本案亦未確定（雖業經辯論終結，並定於10
    9年8月20日宣判，惟被告仍可上訴），足使人相信於此等環
    境下，被告有再為同一犯罪之危險，自足認有反覆實施詐欺
    取財犯罪之虞，具有羈押原因。聲請意旨雖主張被告自始即
    坦承參與犯罪之過程及相關犯罪事實、並主動離開集團及配
    合警方追查，實無可能再犯之虞等語，惟參酌被告參與詐騙
    集團之時間僅約一月，即密集侵害13名被害人之財產法益，
    且其自承係基於經濟壓力而於情急之下，未能辨明提領金額
    來源為何，仍繼續、多次地提領贓款，而非被迫加入詐騙集
    團，難認被告確無再次參與犯罪之動機、或參與其他詐騙集
    團之可能性存在；綜觀卷內資料亦難認被告確無再次參與犯
    罪之動機、或參與其他詐騙集團之可能性存在。
　㈢再查，被告涉嫌夥同詐欺集團成員為本件加重詐欺等犯行，
    短時間內即對高達13位被害人實行加重詐欺犯行，詐騙金額
    非微，其所為已屬對於他人財產之重大侵害，而就被告之犯
    罪性質、歷程及條件觀察，容有反覆參與加重詐欺犯罪之高
    度可能，於此情況下若任令被告具保在外，足使通常有理性
    之人相信被告有再為加重詐欺犯罪之蓋然性甚高，而有事實
    足認其有反覆實行同一犯罪之虞，自該當於刑事訴訟法第10
    1條之1第1項之羈押原因。衡諸本案情節、國家刑事司法權
    之有效行使、公共利益維護、被告人身自由私益及防禦權受
    限制程度等情，經斟酌比例原則，自有對被告實行預防性羈
    押之必要，實無從以具保或其他侵害人身自由較輕微之方式
    取代羈押。是以被告執前詞聲請具保停止羈押云云，自無足
    取。至被告稱其個人現今外在環境已不同、快滿1年的羈押
    於主客觀上都足以達矯正效果，其有正當工作，希望能於執
    行前返家陪伴家人，穩定家中經濟、或附上家人之身體狀況
    證明云云，或屬刑罰酌量事由，核與前開羈押原因及必要性
    之判斷無涉，被告據此聲請具保停止羈押，亦無可採。
四、綜上所述，被告聲請具保停止羈押為無理由，且本件復無刑
    事訴訟法第114條所規定如經聲請具保停止羈押不得駁回之
    情事，故其聲請應予駁回。
中　　華　　民　　國　　109 　年　　8 　　月　　11　　日
                  刑事第十五庭  審判長法　官  劉興浪
                                      法　官  林怡秀
                                      法　官  古瑞君
以上正本證明與原本無異。
如不服本裁定，應於收受送達後五日內向本院提出抗告狀。
                                      書記官  林君縈
中　　華　　民　　國　　109 　年　　8 　　月　　11　　日